【裁判字號】    97,簡上,106
【裁判日期】    980109
【裁判案由】    過失傷害
【裁判全文】
臺灣新竹地方法院刑事判決             97年度簡上字第106號
    上  訴  人  台灣新竹地方法院檢查署檢察官
    上  訴  人
    即  被  告  甲○○
    選任辯護人  黃世芳律師
                葉光洲律師
上列上訴人因被告過失傷害案件，不服本院新竹簡易庭97年度竹
交簡字第244號，中華民國97年4月29日第一審簡易判決（聲請案
號：97年度偵字第2056號），提起上訴，本院管轄第二審合議庭
判決如下：
    主    文
原判決撤銷。
甲○○因過失傷害人，處拘役拾日，如易科罰金，以新臺幣壹
仟元折算壹日。
    事  實
一、甲○○於民國96年9月4日晚上7時10分，駕駛車號6969-QN號
    自小客車，沿新竹市○○路○段之幹道由北往南方向行駛，
    行經新竹市○○路○段178巷口，本應注意行車速度不得超過
    時速50公里；亦應注意車前狀況，並隨時採取必要之安全措
    施，而依當時天雨、夜間有照明、柏油路面濕潤、無缺陷、
    道路無障礙物、視距良好等情狀，並無不能注意之情事，詎
    其疏未注意車前狀況，且以時速50至60公里超速直行，適乙○○（原名張桂洪）騎乘車號HSQ-791號重型機車、搭載其
    女丙○○，沿新竹市○○路○段178巷之支線至巷口，亦疏未
    注意支線車應讓幹道直行車先行，貿然左轉新竹市○○路○
    段，甲○○見狀煞避不及，自小客車車頭撞擊機車左側車身
    ，致乙○○、丙○○人車倒地，乙○○受有多處挫傷之傷害
    ；丙○○受有右手肘及前額挫傷併疤痕之傷害。甲○○於駕
    車肇事後、犯罪未被發覺前，即以電話報案，且在肇事現場
    等候，於有偵查權限之機關發覺其犯罪前，向據報前來現場
    處理車禍事宜之警員承認駕駛汽車發生車禍，並接受裁判。
二、案經張桂洪、丙○○訴請臺灣新竹地方法院檢察署檢察官聲
    請偵查簡易判決處刑。
    理    由
甲、程序方面
    按被告以外之人於審判外之言詞或書面陳述，除法律有規定
    者外，不得作為證據；又被告以外之人於審判外之陳述，雖
    不符合同法第159條之1至第159條之4之規定，但經當事人於
    審判程序同意作為證據，法院審酌該言詞陳述或書面陳述作
    成時之情況，認為適當者，亦得為證據。當事人、代理人或
    辯護人於法院調查證據時，知有第159條第1項不得為證據之
    情形，而未於言詞辯論終結前聲明異議者，視為有前項之同
    意，刑事訴訟法第159條第1項及第159條之5分別定有明文。
    經查，本判決下列所引用之各該被告以外之人於審判外之陳
    述（包含書面陳述），除公務員職務上製作之紀錄文書，並
    無顯不可信之情況，依刑事訴訟法第159條之4第1款規定，
    有證據能力外，其餘亦屬傳聞證據部分，檢察官、被告及辯
    護人於本院準備程序中均表示沒有意見，且迄於言詞辯論終
    結前亦未聲明異議。本院審酌上開證據資料製作時之情況，
    尚無違法不當及證明力明顯過低之瑕疵，亦認為以之作為證
    據應屬適當，故揆諸前開規定，爰依刑事訴訟法第159條之5
    規定，認前揭證據資料均有證據能力。
乙、實體方面
一、認定犯罪事實所憑證據及認定之理由
（一）訊據被告甲○○對於事實欄所載之犯罪事實，於本院準備
      程序、審理中均自白認罪，並經告訴人乙○○（原名張桂
      洪）於警詢、偵訊中指訴發生車禍過程在卷可查（見97他
      269：18頁、33至34頁、41至45頁），並有告訴人乙○○
      、丙○○之國泰綜合醫院新竹分院診斷證明書5份、長庚
      紀念醫院診斷證明書1份；道路交通事故調查報告表(一)、
      (二)；道路交通事故現場圖；現場照片11幀附卷可稽（見97
      他269：6至11頁、15至17頁、20至22頁、29至31頁），是
      認被告上開自白應與事實相符，堪認為真實。
（二）按「行車速度，依速限標誌或標線之規定，無速限標誌或
      標線者，應依下列規定：一、行車時速不得超過五十公里
      」、「汽車行駛時，駕駛人應注意車前狀況及兩車併行之
      間隔，並隨時採取必要之安全措施」，道路交通安全規則
      第93條第1項第1款、第94條第3項分別定有明文。被告於
      前開時、地駕駛自小客車時，本應遵守上述交通安全之規
      定，且依道路交通事故調查報告表載明，該路段速限為時
      速50公里，而依當時天雨、夜間有照明、柏油路面濕潤、
      無缺陷、道路無障礙物、視距良好等情狀，並無不能注意
      之情事，被告竟疏未注意車前狀況，且以時速50至60公里
      超速前行，致撞擊告訴人機車之左側，被告自有過失。此
      經臺灣省竹苗區車輛行車事故鑑定委員會鑑定結果，亦為
      相同之認定，有該會於97年11月17日出具之竹苗鑑970638
      字第0975303551號函所附鑑定意見書1份在卷可按（見本
      院卷：68至71頁）。雖告訴人乙○○騎乘重型機車，行經
      無號誌路口，支線左轉車未讓幹道直行車先行，亦有過失
      ，然此不能解免被告之責任。此外，本件告訴人乙○○、
      丙○○受傷確因被告之過失所致，是被告之過失行為與告
      訴人之傷害結果間，具有相當因果關係。
（三）從而，本案事證已臻明確，被告過失傷害犯行，堪予認定
      ，自應依法予以論科。
二、論罪科刑
（一）核被告所為，係犯刑法第284條第1項前段之過失傷害罪。
（二）又被告以一過失行為，同時造成告訴人乙○○、丙○○受
      傷，乃一行為同時侵害告訴人2人之法益，為想像競合犯
      ，依刑法第55條規定，論以一罪。
（三）被告於96年9月4日案發後，於有偵查權限之機關發覺其犯
      罪前，向據報前來現場處理車禍事宜之警員承認駕駛汽車
      發生車禍，此有新竹市○○○道路交通事故肇事人自首情
      形記錄表1份在卷可佐（見97他269：23頁），堪認被告符
      合自首要件，依刑法第62條前段規定，減輕其刑。
三、原審認被告犯行事證明確，依上開規定予以論罪科刑，固非
    無見。惟查：
（一）被告係以時速50至60公里之速度超速行駛，業據被告於警
      詢翁供承在卷，原審判決漏未審酌被告超速行駛之過失行
      為。又告訴人乙○○騎乘重型機車，行經無號誌路口，支
      線左轉車未讓幹道直行車先行，係為本件車禍事故之肇事
      主因，而被告駕駛自小客車，行經無號誌路口，超速行駛
      且未注意車前狀況，係為肇事次因，此有前開臺灣省竹苗
      區車輛行車事故鑑定委員會出具之鑑定意見在卷足按，原
      審判決未及審酌為量刑依據，均有未洽。
（二）上訴人依據告訴人請求而提上訴，認原審判決量刑過輕一
      節，經查：參酌本案被告之過失程度；告訴人乙○○、丙○○所受傷勢分別為多處挫傷、右手肘及前額挫傷併疤痕
      之傷害，上訴人徒以被告尚未為民事賠償，即認應從重量
      處有期徒刑6月之最高刑度，應無理由。
（三）另被告上訴稱：欲與告訴人達成民事和解，請求給予緩刑
      宣告乙節，經查：被告於本案辯論程序終結前，尚未與告
      訴人達成民事和解，縱然被告與告訴人乙○○就民事和解
      金額之意思表示不一致，殊難全然歸責於被告，且被告於
      本案之前未曾因故意犯罪而受有期徒刑以上刑之宣告，然
      因本院認被告既未補償告訴人乙○○、丙○○因車禍所造
      成之財產上、精神上損失，仍不宜予以被告緩刑之宣告，
      被告之上訴，亦無理由。
（四）本件上訴雖均無理由，然因原審判決既有前開未及審酌之
      處，即屬無可維持，應由本院將原判決撤銷。爰審酌被告
      駕駛自小客車疏未注意車前狀況，且以時速50至60公里超
      速行駛，致撞擊告訴人乙○○機車左側之過失程度，及告
      訴人乙○○、丙○○所受傷勢程度，併審及告訴人乙○○
      騎乘重型機車，行經無號誌路口，支線左轉車未讓幹道直
      行車先行，係為本件車禍事故之肇事主因，而被告駕駛自
      小客車，行經無號誌路口，超速行駛且未注意車前狀況，
      係為肇事次因，及被告尚未賠償告訴人乙○○、丙○○之
      損害，暨被告犯後坦承犯行堪認態度良好等一切情狀，量
      處如主文第2項所示之刑，及諭知易科罰金之折算標準。
四、據上論斷，應依刑事訴訟法第455條之1第1項、第3項、第36
    9條第1項前段、第364條、第299條第1項前段，刑法第284條
    第1項前段、第55條、第62條前段、第41條第1項前段，刑法
    施行法第1條之1，判決如主文。
本案經檢察官洪裕翔到庭執行職務。
中    華    民    國    98    年    1     月    9     日
                        交通法庭審判長法  官    賴淑敏
                                      法  官    林惠君
                                      法  官    黃美文
以上正本證明與原本無異。
本件不得上訴。
中    華    民    國    98    年    1     月    9     日
                                      書記官    陳怡芳
附錄本案論罪科刑法條全文：
刑法第284條第1項：
因過失傷害人者，處6月以下有期徒刑、拘役或5百元以下罰金，
致重傷者，處1年以下有期徒刑、拘役或5百元以下罰金。
道路交通安全規則第93條第1項第1款：
行車速度，依速限標誌或標線之規定，無速限標誌或標線者，應
依下列規定：
一、行車時速不得超過五十公里。但在未劃設車道線、行車分向
    線或分向限制線之道路，或設有快慢車道分隔線之慢車道，
    時速不得超過四十公里。
路交通安全規則第94條第3項：
汽車行駛時，駕駛人應注意車前狀況及兩車併行之間隔，並隨時
採取必要之安全措施。


司法院資訊處製作；財團法人民間司法改革基金會備份。
